【裁判字號】    97,訴,1298
【裁判日期】    971030
【裁判案由】    毒品危害防制條例
【裁判全文】
臺灣臺北地方法院刑事判決              97年度訴字第1298號
公  訴  人  臺灣臺北地方法院檢察署檢察官
被      告  甲○○
                    （現另案在臺灣臺北監獄執行中）
選任辯護人  陳介輔律師
上列被告因毒品危害防制條例案件，經檢察官提起公訴（九十七
年度偵字第二七二七、六０八二號），本院判決如下：
    主  文
甲○○無罪。
    理  由
一、公訴意旨略以：被告甲○○明知甲基安非他命及大麻均係毒
    品危害防制條例第二條第二項所規範之第二級毒品，未經許
    可，不得擅自持有、販賣，竟基於轉讓及販賣營利之意圖，
    於民國九十七年一月十五日前後及九十七年一月二十五日晚
    間九時許，在臺北市○○區○○街一八八號前將第二級毒品
    甲基安非他命五包（其中三包毛重共計二點四零九公克、驗
    餘淨重共計一點八零五八公克，其餘二包毛重共計一點四二
    九公克，驗餘淨重共計一點零零八八公克），以每公克新臺
    幣（下同）五千元之代價，販售予證人乙○○（持有毒品部
    分，業經本院於九十七年七月二十三日以九十七年度訴字第
    一二０一號判決在案）；復於九十七年一月十五日前後，在
    臺北市○○區○○街一八八號前，將第二級毒品大麻捲煙一
    支轉讓予證人乙○○。嗣於九十七年一月二十五日晚間八時
    四十分許，證人乙○○為警在臺北市○○區○○路一八八號
    前所查獲，並於其身上及上揭住處內扣得第二級毒品甲基安
    非他命五小包（其中三包毛重共計二點四零九公克、驗餘淨
    重共計一點八零五八公克，其餘二包毛重共計一點四二九公
    克，驗餘淨重共計一點零零八八公克）、大麻捲煙一支、吸
    食器一組、電子磅秤一臺、分裝鏟一支及分裝袋一包等物，
    證人乙○○始供出毒品來源，因認被告涉有毒品危害防制條
    例第四條第二項之販賣第二級毒品罪嫌，及同條例第八條第
    二項之轉讓第二級毒品罪嫌。
二、按犯罪事實應依證據認定之，無證據不得認定犯罪事實。又
    不能證明被告犯罪者，應諭知無罪之判決，刑事訴訟法第一
    百五十四條第二項、第三百零一條第一項分別定有明文。又
    事實之認定，應憑證據，如未能發現相當證據，或證據不足
    以證明，自不能以推測或擬制之方法，以為裁判基礎。再認
    定不利於被告之事實，須依積極證據，苟積極證據不足為不
    利於被告事實之認定時，即應為有利於被告之認定，更不必
    有何有利之證據。而認定犯罪事實所憑之證據，雖不以直接
    證據為限，間接證據亦包括在內；然而無論直接或間接證據
    ，其為訴訟上之證明，須於通常一般之人均不致有所懷疑，
    而得確信其為真實之程度者，始得據為有罪之認定，倘其證
    明尚未達到此一程度，而有合理之懷疑存在，致無從為有罪
    之確信時，即應為無罪之判決。而刑事訴訟法第一百六十一
    條已於九十一年二月八日修正公布，其第一項規定：檢察官
    就被告犯罪事實，應負舉證責任，並指出證明之方法。因此
    ，檢察官對於起訴之犯罪事實，應負提出證據及說服之實質
    舉證責任。倘其所提出之證據，不足為被告有罪之積極證明
    ，或其指出證明之方法，無從說服法院以形成被告有罪之心
    證，基於無罪推定之原則，自應為被告無罪判決之諭知。又
    犯施用毒品罪，供出毒品來源，因而破獲者，得減輕其刑，
    此觀毒品危害防制條例第十七條所定意旨自明。故為防範證
    人其為圖減輕刑責而就毒品來源為不實陳述，自須以補強證
    據擔保施用毒品者供述之真實性，始得作為判斷依據。而所
    謂補強證據，雖不以證明全部犯罪事實為必要，惟仍須因補
    強證據與該施用毒品者之供述相互利用，足以使其關於毒品
    來源之對象及原因所陳述之事實獲得確信者，始足以當之，
    最高法院六十九年臺上字第四九一三號判例、三十年上字第
    八一六號判例及九十七年度臺上字第二四七０號判決意旨可
    資參照。
三、本件公訴人認被告涉有前揭販賣及轉讓第二級毒品之犯行，
    無非係以證人乙○○於警詢、偵查及本院審理中之證詞，及
    扣案之第二級毒品甲基安非他命五包（其中三包毛重共計二
    點四零九公克、驗餘淨重共計一點八零五八公克，其餘二包
    毛重共計一點四二九公克，驗餘淨重共計一點零零八八公克
    ）與大麻捲煙一支，為其主要論據。
四、訊據被告堅詞否認有何販賣第二級毒品甲基安非他命及轉讓
    第二級毒品大麻予證人乙○○之犯行，辯稱：伊與乙○○原
    係男女朋友，之後因故分手，伊偶爾會關心乙○○，但之後
    很久沒有聯絡，乙○○指訴伊販賣及轉讓第二級毒品之時間
    ，前後供述不一，且就販賣時間、地點、重量等事實均無法
    明確指出，況伊於九十七年一月二十五日已因案入監執行，
    豈有可能在九十七年一月二十五日晚間將毒品販賣予乙○○
    ，伊也不知道乙○○為何要這麼說，不能僅憑乙○○之指訴
    即認伊涉有販賣及轉讓第二級毒品之犯行等語。經查：
  (一)按被告以外之人於審判外之言詞或書面陳述，除法律有規定
    者外，不得作為證據；被告以外之人，於偵查中向檢察官所
    為之陳述，除顯有不可信之情況者外，得為證據；又被告以
    外之人於審判外之陳述，雖不符合同法第一百五十九條之一
    至第一百五十九條之四之規定，但經當事人於審判程序同意
    作為證據，法院審酌該言詞陳述或書面陳述作成時之情況，
    認為適當者，亦得為證據。當事人、代理人或辯護人於法院
    調查證據時，知有第一百五十九條第一項不得為證據之情形
    ，而未於言詞辯論終結前聲明異議者，視為有前項之同意，
    刑事訴訟法第一百五十九條第一項、第一百五十九條之一第
    一項及第一百五十九條之五分別定有明文。查證人乙○○於
    警詢中之供述，為被告以外之人於審判外之陳述，經被告及
    辯護人於本院審理中就其證據能力表示爭執，依刑事訴訟法
    第一百五十九條第一項之規定，應認無證據能力。另證人乙
    ○○於偵查中向檢察官所為之陳述，依卷內資料並無顯不可
    信之情況，依刑事訴訟法第一百五十九條之一第二項，自具
    有證據能力。至卷內其餘供述證據及非供述證據，被告及辯
    護人於本院準備程序及審判期日中均不爭執其證據能力，揆
    諸前揭規定，均有證據能力，而可採為證據，合先敘明。
  (二)證人乙○○於九十七年一月二十五日晚間八時四十分許，在
    臺北市○○區○○路一八八號前因神色慌張，遭員警盤查，
    因而在其身上及臺北市○○區○○路一八八號十二樓之八住
    處，扣得第二級毒品甲基安非他命五小包（其中三包毛重共
    計二點四零九公克、驗餘淨重共計一點八零五八公克，其餘
    二包毛重共計一點四二九公克，驗餘淨重共計一點零零八八
    公克）、大麻捲煙一支、吸食器一組、電子磅秤一臺、分裝
    鏟一支及分裝袋一包等物；而上開第二級毒品甲基安非他命
    五包及大麻捲煙一支經送鑑定結果，確為第二級毒品甲基安
    非他命及大麻，此據證人乙○○於偵查及本院審理中均供述
    屬實，並有搜索扣押筆錄及扣押物品目錄表各一件（見九十
    七年度偵字第二七二七號卷第二三至二六頁）、現場照片九
    張（見偵查卷第三一至三三頁）、交通部民用航空局航空醫
    務中心九十七年二月二十五日航藥鑑字第０九七０八八二號
    毒品鑑定書一紙（見九十七年度偵字第二七二七號卷第一四
    三頁），及法務部調查局濫用藥物實驗室鑑定書一紙（見九
    十七年度偵字第二七二七號卷第一五０頁）在卷可稽。證人
    乙○○並因持有扣案之第二級毒品大麻，及施用第二級毒品
    甲基安非他命，及冒用「簡鈺芸」名義應訊，遭檢察官提起
    公訴，經本院於九十七年七月二十三日以九十七年度訴字第
    一二０一號各判處有期徒刑三月、五月及八月，定應執行刑
    為有期徒刑一年，此有本院九十七年度訴字第一二０一號卷
    宗節本及判決書一件附卷可參。
  (三)證人乙○○固於偵查及本院審理中均指訴扣案之第二級毒品
    甲基安非他命五包係向被告所購買而持有，而上開扣案之第
    二級毒品大麻捲煙一支係經被告所轉讓而持有。公訴意旨亦
    指稱被告於九十七年一月二十五日晚間九時許，在臺北市○
    ○區○○街一八八號前，將第二級毒品甲基安非他命五包，
    以每公克五千元之代價，販售予證人乙○○。惟被告於九十
    七年一月二十四日已因違反毒品危害防制條例案件入監服刑
    ，此有臺灣臺北看守所九十七年八月六日北所總決字第０九
    七一一０二０四０號函所附之臺灣臺北監獄臺北分監在監（
    所）或出監（所）收容人資料表一件附卷供參（見本院卷第
    四二至四三頁），則被告如何能於九十七年一月二十五日晚
    間販賣第二級毒品甲基安非他命予證人乙○○？公訴意旨此
    部分所指，顯然有誤。
  (四)又公訴意旨固指被告於九十七年一月十五日前後，在臺北市
    文山區○○街一八八號前，販賣第二級毒品甲基安非他命及
    轉讓第二級毒品大麻予證人乙○○。然證人乙○○於偵查中
    原冒用「簡鈺芸」名義指稱：「查獲的安非他命是上個月二
    十號跟這個月十號買的」、「我是因為要賣，所以跟甲○○
    買的，我是要賣安非他命」、「我用電話聯絡，他打電話給
    我，他固定七天到十天打給我」、「約在景興路我家的樓下
    」、「一克安非他命三千五百元」、「大麻煙是甲○○賣我
    毒品拿給我叫我試試看」等語（見九十七年度偵字第二七二
    七號卷第四０至四一頁）；復於偵查中以自己名義結證稱：
    「他有來賣過我一次，我只跟他買一次」、「就是被逮捕的
    九十七年一月二十五日晚上九點多，在我家景新路住處樓下
    ，向他購買一克安非他命，剛交易完就被警方抓到」、「他
    用沒顯示來電的電話打我0000000000手機」、「
    一公克五千元」、「之前他有一次拿冰糖冒充賣給我，警方
    這次查獲的安非他命共有五包，房間裡面那四包都是冰糖，
    都是甲○○之前賣給我的」、「大麻是甲○○給我的，是在
    九十七年一月十五日下午三點多的時候，他跟她女友來景興
    路住處找我，順便賣假的安非他命給我，順便給我扣案的大
    麻煙」等語（見九十七年度偵字第二七二七號卷第七三至七
    四頁）；再於偵查中證稱：「是一月十五日前後，也是在我
    家樓下，他那次有上去我家樓上，拿安非他命及大麻給我」
    等語（見九十七年度偵字第二七二七號卷第一三六頁）。則
    以毒品價格不斐，購買毒品之人，對於所購毒品之數量及價
    格定當錙銖必較，何以證人乙○○於偵查中就被告何時販賣
    第二級毒品安非他命之時間、次數及價格，前後供述不一。
    另證人乙○○再於本院審理中結證稱：「他是在我住處交付
    給我，分兩次，安非他命兩包是在查獲前一個禮拜，在我景
    新路一八八號十二樓之六住處樓下交付給我，大麻及另外三
    包安非他命是被查獲的前兩天在我上開住處裡面交給我」、
    「大麻不用錢是他丟在我住處，是他走的時候遺漏在那裡，
    安非他命是我跟他買的，兩次都是我跟他買的，買的價格我
    忘記了」、「他去我家，忘記把大麻放在那邊」、「因為是
    他叫我試試看，因為我沒有在施用大麻，所以我不要，我叫
    他帶走，他放在煙灰缸忘了拿走，我所謂的遺漏就是這個意
    思」、「我只有跟他拿兩次，數量我也不是很清楚，地點是
    一次在我家樓下，一次在我家裡面」、「我當時說是九十七
    年一月二十五日沒錯，但並不是剛買完沒多久就被抓到，因
    為我忘記時間，警察叫我隨便講出一個時間，所以我到偵查
    中才跟檢察官說我在警詢講的時間」、「我說買過兩次，第
    一次他有拿安非他命兩包給我，其中是安非他命，另一包是
    冰糖，第二次就是拿三包給我，三包都是冰糖」等語（見本
    院卷第五九頁背面至六一頁）。證人乙○○於本院審理中之
    證詞，顯然與其於偵查中所稱只有向被告買過一次第二級毒
    品甲基安非他命，及第二級毒品大麻是被告所轉讓的情形迥
    異。可知證人乙○○就向被告購買第二級毒品甲基安非他命
    之時間、地點、次數、價格，及轉讓第二級毒品大麻之原因
    於偵查及本院審理中之供述前後不一。又證人乙○○所稱被
    告以0000000000號行動電話撥打其所持用之00
    00000000號行動電話聯絡販賣毒品事宜，然依偵查
    中調閱之上開行動電話通聯記錄，亦未顯示確有此部分聯絡
    之事實，此有遠傳電信股份有限公司九十七年二月一日函覆
    之0000000000號行動電話通聯記錄一件存卷供參
    （見偵查卷第一二０至一二七頁），實難佐證證人乙○○所
    述為真實。況證人乙○○於本件查獲時，原係冒用「簡鈺芸
    」名義應訊，且其於本院審理中自承與被告曾為男女朋友關
    係，並曾與被告共犯竊盜罪而遭員警移送，當時已與被告分
    手，被告打電話大部分是問過的好不好而已，並沒有出去見
    面等語，可知兩人關係匪淺，難認彼此間無情感或金錢糾葛
    ，再以雙方當時既已分手，被告怎麼會突然打電話向其表示
    要販賣毒品，甚至轉讓大麻捲煙？則其證詞是否為真實，有
    待商榷。又證人乙○○於本院審理中亦自承：除了被告之外
    ，也有跟其他朋友購買毒品等語（見本院卷第六一頁）。證
    人乙○○本次遭查獲之第二級毒品甲基安非他命五包，是否
    確向被告購買所得，而第二級毒品大麻捲煙一支，是否亦經
    被告轉讓而持有等節，實有不明。是證人乙○○之證詞，不
    僅有如前述瑕疵可循，亦無其他補強證據相互利用，實難僅
    以此為被告犯罪之論證。
五、綜上所述，本件除證人乙○○之證詞外，並無其他證人或證
    據足以佐憑證人乙○○遭查獲之第二級毒品甲基安非他命五
    包，係向被告所購買而持有，另查獲之第二級毒品大麻捲煙
    一支，係經被告轉讓而持有，實難僅憑證人乙○○片面之指
    訴，即認被告涉有販賣第二級毒品甲基安非他命或轉讓第二
    級毒品大麻之犯行。此外，復查無其他積極證據足資證明被
    告有何販賣第二級毒品甲基安非他命或轉讓第二級毒品大麻
    之犯行，本件不能證明被告犯罪，依首開說明，自應為被告
    無罪之諭知。
據上論斷，應依刑事訴訟法第三百零一條第一項，判決如主文。
本案經檢察官徐則賢到庭執行職務。
中    華    民    國     97    年    10    月   30    日
                  刑事第十三庭審判長法  官 許泰誠
                                    法  官 陳君鳳
                                    法  官 郭顏毓
如不服本判決，應於判決送達後十日內，向本院提出上訴狀。
上正本證明與原本無異。
中    華    民    國    97    年    10    月    31    日
                                    書記官 潘文賢


司法院資訊處製作；財團法人民間司法改革基金會備份。
